【裁判字號】    98,上易,185
【裁判日期】    981222
【裁判案由】    分割共有物
【裁判全文】
臺灣高等法院臺中分院民事判決         98年度上易字第185號
上  訴  人  戊○○
訴訟代理人  丁○○
視同上訴人  丙○○
訴訟代理人  乙○○
被 上 訴人  甲○○
訴訟代理人  黃柏霖律師
上列當事人間請求分割共有物事件，上訴人對於中華民國98年3
月26日臺灣彰化地方法院97年度訴字第539號第一審判決提起上
訴，本院於98年12月8日言詞辯論終結，判決如下：
    主  文
上訴駁回。
第二審訴訟費用由兩造按附表（一）所示應有部分之比例負擔。
    事實及理由
甲、程序部分
    本件請求分割共有物訴訟，訴訟標的對於共同訴訟人全體必
    須合一確定，係屬固有必要共同訴訟，而共同訴訟人中之一
    人對於判決提起上訴，上訴行為在形式上係有利益於共同訴
    訟人全體，其上訴效力，應及於全體。故上訴人戊○○提起
    上訴之行為，依民事訴訟法第56條第1項第1款規定，其效力
    自及於未提起上訴之同造共有人，爰依法併列丙○○為視同
    上訴人。
乙、實體部分
壹、兩造之聲明
一、上訴人之上訴聲明
（一）上訴人戊○○部分
  １、先位聲明
    (1)原判決關於定分割方法暨兩造應互為補償之金額部分均廢
      棄。
    (2)兩造共有坐落彰化縣田中鎮○○段1141地號、地目田、面
      積4,647.03平方公尺土地應予分割，其分割方法為：如田
      中地政事務所複丈日期98年8月14日土地複丈成果圖甲案
      所示，編號Ａ部分面積670.23平方公尺之土地分歸上訴人
      張福才取得；編號Ｂ部分面積2,747.86平方公尺之土地分
      歸視同上訴人丙○○取得；編號Ｃ部分面積1,228.93平方
      公尺之土地分歸被上訴人甲○○取得。
    (3)訴訟費用由兩造按應有部分之比例共同負擔。
  ２、備位聲明
    (1)原判決關於定分割方法暨兩造應互為補償之金額部分均廢
      棄。
    (2)兩造共有坐落彰化縣田中鎮○○段1141地號、地目田、面
      積4,647.03平方公尺土地應予分割，其分割方法為：如田
      中地政事務所複丈日期98年8月14日土地複丈成果圖乙案
      所示，編號甲部分面積670.23平方公尺之土地分歸上訴人
      張福才取得；編號乙部分面積2,747.86平方公尺之土地分
      歸視同上訴人丙○○取得；編號丙部分面積1,228.93平方
      公尺之土地分歸被上訴人甲○○取得。
    (3)訴訟費用由兩造按應有部分之比例共同負擔。
（二）視同上訴人丙○○部分
      請求依照原審判決附圖二之方案分割。
二、被上訴人甲○○之答辯聲明
（一）上訴駁回。
（二）第一、二審訴訟費用由上訴人負擔。
貳、兩造之陳述
一、被上訴人甲○○於原審起訴主張略以：
（一）兩造共有坐落彰化縣田中鎮○○段1141地號、地目田、面
      積4,647.02平方公尺之土地（下稱系爭土地），其中被上
      訴人甲○○之應有部分為4,791分之1,267，折合面積為1,
      288.93平方公尺，上訴人戊○○之應有部分為14,373分之
      2,073，折合面積為670.23平方公尺，視同上訴人丙○○
      之應有部分為4,791分之2.833，折合面積為2,747.86平方
      公尺。又本件被上訴人甲○○及上訴人戊○○之應有部分
      面積，固均未達0.25公頃，然系爭土地屬農業發展條例於
      民國（下同）89年1月4日修正施行前之共有耕地，依該條
      例第16條第1項第4款規定，仍得分割為單獨所有。查兩造
      並無不分割協議、亦無分管之約定，惟無法協議分割，爰
      依民法第823條第1項前段及第824條第1、2項規定，訴請
      判決分割系爭土地如彰化縣田中地政事務所97年10月1日
      之土地複丈成果圖（即原審判決附圖二，下稱附圖二）所
      示，即將編號１面積670.23平方公尺部分，分歸上訴人戊
      ○○取得；編號２面積2,747.86平方公尺部分，分歸視同
      上訴人丙○○取得；編號３面積1,288.93平方公尺部分，
      分歸被上訴人甲○○取得。
（二）被上訴人甲○○所提分割方案即附圖二，大致依各共有人
      實際使用位置分配，而現由上訴人戊○○使用部分面積為
      800.68平方公尺，已逾其應有部分面積之670.23平方公尺
      ，有縮減必要，且現有私設道路，面寬狹窄，車輛轉彎出
      入不便，若將上訴人戊○○使用部分向內縮減，相對放大
      私設道路面積，對其餘共有人出入通行益加便利。又視同
      上訴人丙○○分配取得土地間須有連結，且為使車輛或農
      耕機具方便出入，連結土地面寬至少應有3公尺，至分割
      結果雖使被上訴人甲○○分得之土地形成裡地，惟被上訴
      人甲○○首要考量係取得現種植水稻之田地，將來通行問
      題業與視同上訴人丙○○協議，由其無條作提供路地予被
      上訴人甲○○通行。另系爭土地為田地，依農業發展條例
      第16條第2項規定，分割後之宗數不得超過共有人數，即
      僅能分割成3筆土地。故而，附圖二應得採納為有利之分
      割方案。按最高法院81年度台上字第31號、85年台上字第
      2676號判例意旨，因各共有人依附圖二之分割結果，所得
      土地位置臨路深淺及寬窄不一，價位顯有差別，是各共有
      人分得土地之實際價值，與其照應有部分就系爭土地總價
      值所應分配之價值，尚有差距，自應依民法第824條第3項
      之規定，互為補償，始符公允等語。
二、被上訴人甲○○於本院補充陳述略以：
（一）依最高法院93年度台上字第1797號裁判意旨，本件不論被
      上訴人甲○○有無聲明金錢補償，均無礙法院本其自由裁
      量權為公平合理之分配，原審命上訴人戊○○應予金錢補
      償，並無違法。又臺灣省深度指數表係專指建築基地而言
      ，系爭土地之地目為田，屬農牧用地，所需深度遠較建築
      用地為深，上訴人戊○○分得如附圖二所示之編號１部分
      土地，平均深度為23公尺，顯較一般農地淺，正心不動產
      估價師聯合事務所提出之估價報告（下稱正心估價事務所
      、正心估價報告） ， 認該土地緊鄰街道，賦予最高指數
      130%，並無不妥。
（二）被上訴人甲○○與視同上訴人丙○○均不同意上訴人戊○
      ○提出之分割方案甲案僅在周全上訴人戊○○倉儲物品之
      鐵皮建物，卻將拆除視同上訴人丙○○全家使用之合法磚
      造平房。尚且，華聲鑑定公司就甲案所為鑑定估價報告中
      ，比較標的僅1筆為95年間之實際交易，餘均為擬售價格
      ，存有諸多不確定性；採用之深度價格遞減率，亦違反其
      內所揭鄰街深度指數表所示原則；再者，鄰街深度指數每
      一級距指數差異至少5%以上，本案鑑定結果為31公尺之級
      距僅差異1%，結果有失公允，可見一般；華聲公司之估價
      報告，不足採信。原審採正心估價事務所之估價報告，並
      無違誤。
三、上訴人戊○○於原審答辯略以：
（一）依被上訴人甲○○所提附圖二所示分割方案，上訴人戊○
      ○所得土地將拆除約10坪之鐵皮屋，對上訴人戊○○極為
      不利。且若依正心估價報告所載：上訴人戊○○分得土地
      單價每坪新臺幣（下同）6,918元，被上訴人甲○○與視
      同上訴人丙○○所得土地分別為每坪2,798元、3,627元，
      同塊土地價差過大，達2.47倍；又系爭土地公告現值為每
      平方公尺1,000元，換算每坪為3,306元，被上訴人甲○○
      與視同上訴人丙○○分得之土地價值，分別約為公告現值
      之85%、110%，與上訴人戊○○分得之土地價值209%，難
      成比例，對上訴人戊○○更為不利；於被上訴人甲○○分
      得土地係裡地之情形下，上訴人戊○○應再補償被上訴人
      甲○○403,219元、視同上訴人丙○○212,168元，甚不合
      理。
（二）依正心估價報告第32、41頁之比較標的一至三、四至六，
      其交易時間自92年10月22日至97年11月15日，價格最高者
      為每坪4,867元，最低者為2,445元，平均每坪土地價格約
      3,656元，與系爭土地每坪公告現值之3,306元，約略相當
      ，未有交易達每坪6,918元者， 若依第31頁所列，僅比較
      標的一至三之平均， 系爭土地每坪平均估價為3,800元，
      更可看出高於比較標的一至六與系爭土地之公告現值，正
      心估價報告明顯高估上訴人戊○○分得土地之價格。另參
      97年5月間介於比較標的一至五之大崙段693號土地之買賣
      ，其買賣價格為每分地110萬元，換算每坪為3,749元，與
      比較標的一至六之平均相當，可知此為一般買賣之價格帶
      。而正心估價報告高估上訴人戊○○所分得之土地為每坪
      6,918元，係依據該報告第34、38頁所載，以比較標的一
      至三平均每坪價格4,612元，乘以150%之調整率，其所謂
      調整率據該報告第37、38頁所載，係依臺灣省深度指數表
      及加入建築行情之自行認定而來，然如依指數表計算，欲
      得出150%之數據，亦無從令人信服。
（三）本件上訴人戊○○係先後於75及85年間，向訴外人即原共
      有人張秋中購買取得系爭土地之應有部分，訴外人張秋中
      當時即表示，原法院勘查時之占有現狀，即係依共有人間
      之分管約定而為。換言之，共有人於分管共有物時，本有
      將來共有物分割，即按現狀為分割之默示同意，數年來，
      共有人間亦均無異議。今被上訴人甲○○一面要求按現狀
      分割，一面要求互為補償，顯與約定相違，且不符現狀；
      所謂土地價值，依正心估價報告之估定價格，復與公告現
      值、該報告提出之比較標的差距過大，顯為有利被上訴人
      甲○○之計算，難以採為本件計價標準；再參以上訴人戊
      ○○分割後，尚需拆除約10坪之鐵皮屋，若再為找補，將
      損失達上百萬元；故若欲依附圖二所示分割方法予以分割
      ，不應再互為找補。若依上訴人戊○○之占有現狀分割，
      上訴人戊○○所得面積超過應有部分應得之面積達130.45
      平方公尺，約39.46坪，上訴人戊○○願依正心估價報告
      第51頁估定之平均價格每坪3,800元對共有人補償計149,9
      52元。
四、上訴人戊○○於本院補充陳述略以：
（一）被上訴人甲○○未聲明求為互相補償，依當事人進行主義
      ，原判決就此部分裁判，係屬判決違背法令。
（二）本件上訴人戊○○從未主張分得全部臨路土地，如此亦違
      反應公平分割共有人取得臨路土地之原則，且依正心估價
      報告第53頁記載，上訴人戊○○支出之補償金已可換買被
      上訴人甲○○所分得土地210坪、 視同上訴人丙○○所分
      得土地169坪、上訴人戊○○所分得土地89坪， 坪數分別
      多過或83%、44%之上訴人戊○○分得土地；以相同地質條
      件，臨路耕作不會優於裡地耕作，上訴人戊○○何需因取
      得臨路土地付出補償金，而喪失換買他共有人土地，或以
      所得土地價值扣除補償金，僅換得113.74坪土地，尚有拆
      除鐵皮屋、移動大型農具等之損害；可見，附圖二之分割
      方案並不可採。又系爭土地為田地，依法不准新設共有道
      路供裡地通行，且分割後筆數應與原共有人數相同，依上
      訴人戊○○提出之甲案分割，系爭土地依地形直線分割成
      3筆，分割後土地仍可為原來使用，各共有人於前段均分
      得約10公尺寬之臨路土地，寬度並適宜耕作或建農舍，土
      地亦集中而不分散，且不須浪費土地私設道路。再依附圖
      二或上訴人戊○○提出之乙方案分割，被上訴人甲○○與
      視同上訴人丙○○分得土地均不臨路，欲至大安路須通行
      鄰地1135、1137地號私設道路，而該路隨時會遭廢除或更
      改，屆時渠等再向上訴人戊○○主張袋地通行權，不啻徒
      增困擾。採行甲案雖須拆除視同上訴人丙○○之房屋，惟
      判決分割共有物固應避免拆屋損害，法律保護者則係經共
      有人同意建築使用之合法房屋，非未經同意建築使用之違
      章建築，視同上訴人丙○○僅提出實施都市計畫以外地區
      自用農舍使用執照申請書，而非使用執照，其違建之房屋
      應可拆除，衡量分割後之土地經濟效益，亦應如此。若不
      採行上開甲案，依上訴人戊○○所提乙案，被上訴人甲○
      ○、視同上訴人丙○○可共同通行現有既成道路，無須預
      留道路浪費土地，亦免拆除視同上訴人丙○○之房屋，且
      大致依分管位置分割，兩造更無須互為補償。
（三）依正心估價報告第3頁第4行所載，該報告價格日期係97年
      11月15日，已逾價格有效期限，無再援用之理；由其第16
      頁第1行、第5頁所載之行情價格，亦有矛盾謬誤；又第34
      頁第10行所載，以建地方式作為性屬田地之系爭土地之鑑
      價標準，且上訴人戊○○與視同上訴人丙○○分得之土地
      ，同有建屋使用，卻無相同之價格調整，顯有矛盾與未洽
      ；再依該報告之算法，上訴人戊○○分得之臨路地與被上
      訴人甲○○分得之裡地，價差達121萬元，與其所稱行情
      價之30萬元價差不符，第26頁所載經其自行調整過之比較
      標的均接近行情價內，惟獨上訴人戊○○分得之土地價格
      高過行情價73萬元；凡此種種，被上訴人甲○○與視同上
      訴人丙○○主張依正心估價報告當作互為補償之依據，並
      無理由。另觀華聲估價報告，未若正心估價報告之專斷，
      且依其第27頁第4行就查調之同區土地價格、第28頁末3行
      就系爭土地推定之每分平均價格、第4頁就路線價位區及
      裡地價位區價格等之記載，均符合於行情價內，應無瑕疵
      ；被上訴人甲○○與視同上訴人丙○○雖指摘華聲估價報
      告不合理，然不動產估價方法不一，但求結果合乎行情價
      內，渠等指摘復未就正心估價報告有何可取之處舉證，亦
      不可採。故若認本件當事人間須互為補償，應採華聲估價
      報告之鑑定結果。
五、視同上訴人丙○○於原審答辯略以：同意依被上訴人甲○○
    所提方案分割，對於正心估價報告、彰化縣田中地政事務所
    98年2月26日中地二字第0980000908號函覆之更正後土地複
    丈成果圖均無意見等語。另於本院補充陳述略以：不同意上
    訴人戊○○提出之分割方案，請求依照原審所採方案分割等
    語。
參、得心證之理由
一、按各共有人得隨時請求分割共有物，其分割方法，不能協議
    決定者，法院得因任何共有人之聲請，命以原物分配於各共
    有人。 民法第823條第1項、第824條第2項第1款分別定有明
    文。又依區域計畫法劃定為特定農業等區之農牧用地，為農
    業發展條例所定之耕地；若每宗耕地分割後，每人所有面積
    未達0.25公頃者，不得分割，但該條例89年1月4日修正施行
    前之共有耕地，得於分割後宗數不超過共有人人數情形下，
    分割為單獨所有。農業發展條例第3條第11款、第16條第1項
    第4款及第2項亦有明文。查系爭土地為特定農業區之農牧用
    地，核屬農業發展條例第3條第11款規定之耕地， 而兩造係
    分別於82年7月19日、85年8月22日即於89年1月4日前取得系
    爭土地共有之應有部分，成為系爭土地之共有人，均有土地
    登記謄本影本在卷可稽（見原審卷第6頁）。參照上開說明
    ，系爭土地為農業發展條第16條第1項第4款規定共有之耕地
    ，自不受同條第1項本文就分割面積之限制，惟亦應符合同
    條第2項分割宗數之上限。本件被上訴人甲○○主張系爭土
    地為兩造所共有，各共有人之應有部分如原判決附表(一)所示
    ，兩造就系爭土地未訂有不分割之期限，亦無依物之使用目
    的不能分割之情形，惟無法協議分割等事實，業據其提出土
    地登記第二類謄本及地籍圖謄本等影本為據（見原審卷第6
    至7頁），並為上訴人及視同上訴人丙○○所不爭執。是被
    上訴人甲○○基於系爭土地共有人之共有物分割請求權，依
    上揭規定訴請分割系爭土地，洵屬有據，應予准許。
二、按法院裁判分割共有物，當斟酌共有人之應有部分比例、意
    願、利害關係、使用情形、共有物之性質與價值、經濟效用
    、以及全體共有人之最大利益，並符合公平、經濟、合理原
    則，其分割方法始得謂為適當。經查：系爭土地東北邊之空
    地、磚造鐵皮平房為上訴人戊○○占有使用，中間偏東北邊
    之磚造鐵皮平房、加強磚造二層樓房、空地與西南邊為視同
    上訴人丙○○占有與耕作使用，中間偏南邊則為被上訴人甲
    ○○占有使用；其聯外道路位於東北側之大安路，東南側鄰
    他人私有土地，另有一私設巷道作為裡地之聯外道路等情，
    先後經原法院與本院會同彰化縣田中地政事務所測量人員勘
    驗無誤，此有原法院97年8月13日勘驗筆錄、該地政事務所
    97年8月22日複丈之成果圖（即原判決附圖一）、本院勘驗
    筆錄在卷可考（見原審卷第25至27、29頁，本院卷第63頁）
    。被上訴人甲○○所提出如附圖二所示之分割方案，慮及土
    地共有人之使用現狀，各共有人分得之土地，整體而言，大
    致方正，使用經濟效益較高；雖被上訴人甲○○分得之土地
    形成袋地，惟被上訴人甲○○就日後通行問題業與視同上訴
    人丙○○達成協議，由視同上訴人丙○○無條作提供路地予
    被上訴人甲○○通行，視同上訴人丙○○並同意該方案。若
    依上訴人戊○○於本院所主張之甲案分割，固可使各共有人
    分得之土地均可臨路，惟未獲得應有部分合計達百分之八十
    五之視同上訴人丙○○及被上訴人多數共有人同意；且依該
    方案分割結果，應有部分近五分之三之視同上訴人丙○○，
    所分得之土地前窄後寬，且過於狹長，不利於視同上訴人丙
    ○○之使用，並將使視同上訴人丙○○坐落系爭土地上之建
    物遭受拆除，於視同上訴人丙○○有失公平，難謂允當。至
    上訴人戊○○於本院另主張之分割方案乙案，上訴人戊○○
    分得之土地較方正，視同上訴人丙○○及被上訴人分得之土
    地則較狹長，且未兼顧視同上訴人丙○○及被上訴人之使用
    現狀，復為其二人所不同意，亦難謂妥適。是本院審酌各共
    有人之利害關係、目前使用現況、多數共有人之意願、共有
    物之性質及其分得部分所得利用之價值暨其他經濟效用，並
    兼顧公正衡平原則，認以採酌如原審判決附圖二所示之分割
    分法，較為公平適當。
三、末按，法院裁判分割共有物，除應斟酌各共有人之利害關係
    ，及共有物之性質外，尚應斟酌共有物之價格，倘共有人中
    有不能按其應有部分受分配，或所受分配之不動產，其價格
    不相當時，法院非不得命以金錢補償之。又共有物之原物分
    割，依民法第825條規定觀之， 係各共有人就存在於共有物
    全部之應有部分互相移轉，使各共有人取得各自分得部分之
    單獨所有權。故原物分割而應以金錢為補償者，倘分得價值
    較高及分得價值較低之共有人均為多數時，該每一分得價值
    較高之共有人即應就其補償金額對於分得價值較低之共有人
    全體為補償，並依各該短少部分之比例，定其給付金額，方
    符共有物原物分割為共有物應有部分互相移轉之本旨（最高
    法院57年台上第2117號、85年台上字第2676號判例意旨分別
    參照）。可知，原物分割後，是否應命當事人互為金錢補償
    ，亦屬法院之裁量權限，上訴人戊○○主張原判決就被上訴
    人甲○○未主張互為補償之部分，作成判決，違背法令，並
    不可採。查：
（一）本件依附圖二所示方案分割結果，各共有人分得土地位置
      之臨路深淺及寬窄不一，地形亦未相同（參正心估價報告
      第18、40、49至50頁），致土地價值有明顯差別，各共有
      人分得土地之實際價值，既與其按應有部分就系爭土地總
      價值所應分配之價值，尚有差距，自應依民法第824條第3
      項之規定，互為補償，始符公允。而兩造互為補償之標準
      ，經原法院囑託正心不動產估價師聯合事務所（下稱正心
      估價事務所）就附圖二所示分割方案為鑑定，核該事務所
      97年12月19日（97）年正心估字第971207號函覆之估價報
      告書內容：考量系爭土地分割之估價目的、座落區域之市
      場供需及交易情形，乃以比較法為估價原則，並對價格形
      成條件進行調整修正；復考量系爭土地之當地里鄰環境、
      交通條件、公共設施、使用現狀、經濟發展型態及市場分
      析、系爭土地分割前與後之價格評估、計算及分割後所有
      權人土地價值增損情形等因素，導出如原判決附表(二)所示
      補償金額，該估價報告就價格決定理由及推演過程，論述
      詳盡（併參正心估價報告第21至50、51、53、55、57頁）
      ，並無明顯不當之處，自屬可採。
（二）至上訴人戊○○抗辯正心估價報告之鑑價核定矛盾、價差
      過大、價格有效期限已過，應採取華聲估價報告之鑑定價
      格，使各共有人互為補償云云。惟查，不動產臨路關係對
      其市場價格影響本鉅，於系爭土地分割後，每宗土地產權
      及使用上各自獨立之情形，價差達2倍以上仍屬一般；又
      因各地耕作情形互異，農地標準深度較市街地為長，經正
      心估價事務現地勘察後，推估系爭土地當地農牧用地適合
      農耕與市場流通性較佳之標準深度為90公尺，該所乃將臺
      灣省深度指數表等比例調整後，再參酌上訴人戊○○取得
      之編號１土地已有土地改良之現況，先後給予其130%與20
      %之深度指數調整率；另公告現值係公部門「大量估價」
      查估之結果，無法反應個別宗地之差異性，而系爭土地所
      在區域性屬一般，無論地形、地勢、地表鋪裝、現況使用
      、臨路條件為何，無分地價高地，亦為公告現值長期令人
      質疑之處，故建立有不動產估價師之制。又上訴人戊○○
      所取得編號１土地於市場合理觀點，使用管制雖為農牧用
      地，惟現況部分路面已鋪設柏油、水泥，直接正臨田中鎮
      ○○路○段、面寬30米，平均深度23米，可利用度極佳；
      相較於視同上訴人丙○○及被上訴人所分得編號2、3土地
      ，位於系爭土地內側，只有小部分外圍臨約2米寬左右之
      第三人私設巷道，分割後對外出入較不方便，縱深亦達13
      0米；於使用及交換價值上遠低於，上訴人戊○○所取得
      編號１土地，故於共有土地分割後，難免產生各宗地間價
      值之差異等情，亦據正心估價事務所以98年7月15日以（
      98）正心估字第970707號函覆本院在卷（見本院卷第53至
      55頁）。至該估價報告書於序言，就估價報告書使用之限
      制條件固註明因不動產價值有經常變動之特性，該估價報
      告書所載內容之有效期間為價格日期起六個月。然此係慮
      及不動產價值變動特性，所為之預示聲明，非謂法院不得
      引之為當事人互相補償之依據。且本院就上訴人戊○○所
      主張之甲案分割方案，囑託華聲公司鑑定結果，該公司於
      98年9月17日所為之鑑定報告，關於系爭土地總價為5,230
      ,567元；與正心不動產估價事務所於97年11月15日估價時
      ，系爭土地分割前總價為5,341,7367元，並無明顯異動；
      足證，正心不動產估價事務所於97年11月15日所為估價報
      告，仍可採為兩造互相補償之依據。又該估價報告書就價
      格決定理由及推演過程之論述，相較華聲公司估價報告書
      為詳盡；且華聲公司估價報告書之內容，係就上訴人戊○
      ○所提之甲案分割方法，予以鑑定，並非針對本件採行之
      附圖二分割方法所為，二分割方案之鑑定過程與結果，自
      難比附援引。據此，本件兩造間互為補償之依據，自應以
      正心估價報告之鑑定結果，較為可採，上訴人戊○○之前
      開主張，尚難採信。
四、綜上所述，被上訴人請求分割系爭土地，應依前述如附圖二
    所示方法分割，較為可取。原審判決兩造共有之系爭土地應
    依附圖二所示分法分割，兩造並按附表二所示金額，互為補
    償，並無不合。上訴意旨指摘原判決不當，求予廢棄改判，
    為無理由，應予駁回。
五、本件分割共有物，兩造間有不同分割之意見，惟依當時之情
    況，係屬於防禦自己權利所必要之行為，故命兩造各按應有
    比例負擔一部分訴訟費用，較為公允。
六、本件事證已臻明確，兩造其餘陳述與舉證，經審酌後，認於
    判決結果不生影響，毋庸逐一論述，附此敘明。
六、據上論結，本件上訴為無理由，依民事訴訟法第449條第1項
    、第80條之1，判決如主文。
中    華    民    國    98    年    12    月    22    日
                民事第二庭    審判長法  官  邱森樟
                                    法  官  蔡秉宸
                                    法  官  翁芳靜
以上正本係照原本作成。
不得上訴。
                                    書記官  粘銘環
中    華    民    國    98    年    12    月    23    日
                                                      Ｓ
附  表  (一) ：
        ┌──────────────────┐
        │ 彰化縣田中鎮○○段1141地號、地目田 │
        │ 、面積4647.02平方公尺之土地        │
        ├───────┬──────────┤
        │  共有人姓名  │     應有部分       │
        ├───────┼──────────┤
        │  戊  ○  ○  │   14373分之2073    │
        ├───────┼──────────┤
        │  丙  ○  ○  │    4791分之2833    │
        ├───────┼──────────┤
        │  甲  ○  ○  │    4791分之1267    │
        └───────┴──────────┘
附  表  (二) ：
       彰化縣田中鎮○○段1141地號土地各共有人應互補金額
      （按分割後甲○○所取得之土地為裡地之價格結論計算）
      ┌──────┬──────┬───────────┐
      │            │  共有人    │應給付金額（新台幣）  │
      ├──────┼──────┼───────────┤
      │ 應給付人   │  戊○○    │    615,387元         │
      ├──────┼──────┼───────────┤
      │            │  共有人    │應受補償金額（新台幣）│
      ├──────┼──────┼───────────┤
      │            │  丙○○    │    212,168元         │
      │應受補償人  ├──────┼───────────┤
      │            │  甲○○    │    403,219元         │
      └──────┴──────┴───────────┘


司法院資訊處製作；財團法人民間司法改革基金會備份。
